【裁判字號】    97,交聲,2609
【裁判日期】    971128
【裁判案由】    違反道路交通管理處罰條例聲明異議
【裁判全文】
臺灣臺北地方法院交通事件裁定        97年度交聲字第2609號
原處分機關  交通部公路總局臺北區監理所
異  議  人
即受處分人  甲○○
上列受處分人因違反道路交通管理處罰條例案件，對於交通部公
路總局臺北區監理所中華民國九十七年八月二十日所為之處分（
原處分案號：北監自裁字裁四○－Ａ00000000號），聲
明異議，本院裁定如下：
    主  文
原處分撤銷。
甲○○不罰。
    理  由
一、按犯罪事實應依證據認定之，無證據不得認定犯罪事實，刑
    事訴訟法第一百五十四條第二項定有明文。次按法院受理有
    關交通事件，準用刑事訴訟法之規定，復為道路交通管理處
    罰條例第八十九條前段所明定，是最高法院七十六年台上字
    第四九八六號判例「認定犯罪事實所憑之證據，雖不以直接
    證據為限，間接證據亦包括在內，然而無論直接或間接證據
    ，其為訴訟上之證明，須於通常一般之人均不致有所懷疑，
    而得確信其為真實之程度者，始得據為有罪之認定，倘其證
    明尚未達到此一程度，而有合理之懷疑存在時，事實審法院
    復已就其心證上理由予以闡述，敘明其如何無從為有罪之確
    信，因而為無罪之判決，尚不得任意指為違法。」所揭示刑
    事訴訟法上法院認定事實之最重要原則之一－即認定被告有
    罪，就該有罪事實不能有任何之合理懷疑存在之原則於法院
    審理行為人違反道路交通管理處罰條例案件時，當有其適用
    。易言之，法院於審理行為人違反道路交通管理處罰條例案
    件，當踐行完畢調查證據之程序後，為事實之認定時，如就
    原處分機關所認定之行為人違規之事實仍有合理之訴訟上懷
    疑，而無法百分之百確信行為人確有該當於道路交通管理處
    罰條例各該處罰條文之構成要件事實時，即應依訴訟上之待
    證事實「倘有懷疑，則從被告之利益作解釋」之證據法則，
    作對受處分人有利之認定。
二、本件原處分機關認異議人即受處分人甲○○所有之車牌號碼
    ＩＢ－九六八三號自用一般小客車，於民國九十三年十二月
    十三日上午八時四十九分許，行經臺北市○○○路、松江路
    路口時，有在多車道不依規定駕車（汽車行駛公車專用道）
    之行為，經依科學儀器採證取得證據資料而查明車輛牌照號
    碼、車型等可資辨明之資料後，認受處分人所有之前開車輛
    有違反道路交通管理處罰條例第四十五條第一項第四款規定
    之行為而逕行掣單舉發，經將舉發通知單寄達受處分人後，
    受處分人逾越應到案期限六十日以上仍未提出申訴，原處分
    機關遂於九十七年八月二十日以受處分人有違反道路交通管
    理處罰條例第四十五條第一項第四款規定之行為，並依違反
    道路交通管理事件統一裁罰基準及處理細則（下稱處理細則
    ）第四十三條、第四十四條暨違反道路交通管理事件統一裁
    罰基準表（下稱基準表）之規定，以北監自裁字裁四○－Ａ
    00000000號裁決書裁處受處分人罰鍰新臺幣一千八
    百元在案。
三、本件聲明異議意旨詳如後附之聲明異議狀影本所載。
四、訊據受處分人堅決否認有何違反道路交通管理處罰條例規定
    之行為，辯稱：在八十九年十二月間因被交通隊臨檢查出有
    牌照稅、燃料費未繳納，以及紅單未繳，而遭員警在濱海公
    路附近被扣其ＩＢ－九六八三號車輛之前後兩大牌，目前大
    牌仍為樹林監理站保管，且其車輛在九十年二月間就遺失，
    其所有之車輛為德國製之綠色歐寶汽車，採證照片上所示之
    車輛非其所有等語。
五、經查：觀諸交通部公路總局臺北區監理所九十七年十月六日
    北監自字第○九七六○三一二七八號函所檢附之本案違規車
    輛採證照片，違規車輛之車牌號碼應係「ＩＢ－九六八九號
    」，而非「ＩＢ－九六八三號」，且本件採證及開單舉發受
    處分人之員警即證人乙○○於本院九十七年十一月十一日訊
    問時亦證稱：採證照片上所示之車牌號碼確為ＩＢ－九六八
    九號，該車為ＴＯＹＯＴＡ廠牌，之所以舉發ＩＢ－九六八
    三號車輛違規是誤寫，本件應該是ＩＢ－九六八九號之車輛
    違規等語（見本院九十七年十一月十一日訊問筆錄），是本
    件違規之車輛顯非受處分人所有之前開車輛，甚為灼然，原
    處分機關不察，遽對受處分人為前開裁決，自難認為允當，
    本件受處分人之異議為有理由，自應由本院將原處分撤銷，
    且改諭知受處分人不罰，以資適法。
據上論斷，應依道路交通案件處理辦法第二十條前段，裁定如主
文。
中    華    民    國    97    年    11    月    28    日
                  交通法庭  法  官  黃紹紘
以上正本證明與原本無異。
如不服本裁定，應於送達後5日內，向本院提出抗告狀。
                            書記官  陳靜君
中    華    民    國    97    年    12    月    8     日


司法院資訊處製作；財團法人民間司法改革基金會備份。
